【裁判字號】    90,易,439
【裁判日期】    900629
【裁判案由】    妨害公務
【裁判全文】
臺灣臺北地方法院刑事判決                            九十年度易字第四三九號
    公  訴  人  臺灣臺北地方法院檢察署檢察官
    被      告  丙○○
                甲○○
右列被告等因妨害公務案件，經檢察官聲請簡易判決處刑（八十九年度偵字第二二七
三號），本院訊問被告後，認不宜以簡易判決處刑，改依通常程序審理，判決如左：
    主  文
丙○○於公務員依法執行職務時，當場侮辱，科罰金壹仟元，如易服勞役，以參佰元
折算壹日。
甲○○對於公務員依法執行職務時，施強暴，處拘役肆拾日，如易科罰金，以參佰元
折算壹日。
    事  實
一、丙○○於民國八十八年十一月十三日下午三時一分許（起訴書誤載為同日下午一
    時許），駕駛車牌號碼Ｌ９─三三九七號自用小客車，搭載甲○○行經台北市○○區○○路三段四十號前，適該處實施假日單向行駛交通管制，並由台北市政府
    警察局交通義勇警察大隊文山第一中隊隊員乙○○在該處執行交通指揮及管制勤
    務，丙○○及甲○○均明知乙○○係執行交通指揮及管制而為依法令行使公權力
    職務之公務員，詎丙○○竟因不滿乙○○要求其勿駛入逆向管制車道，而基於侮
    辱公務員之犯意而對執行公務之乙○○辱罵「幹你娘、你是什麼東西、不是公務
    員虛假虎威」等語，而對乙○○予以當場侮辱，另甲○○則基於妨害公務之犯意
    ，下車以手指猛刺乙○○胸部之強暴方式妨害乙○○執行公務。
二、案經台北市政府警察局文山第一分局報告臺灣臺北地方法院檢察署檢察官偵查起
    訴
    理  由
一、訊據被告丙○○坦承有以前揭言詞辱罵乙○○不諱，而被告甲○○則矢口否認有
    何妨害公務犯行，辯稱：當天伊雖然有下車，但伊係由車子右後方的車門下車，
    而乙○○係站在駕駛人座位旁邊，伊沒有也不可能用手指碰觸到乙○○胸部等語
    云云。經查：
（一）乙○○於案發當日確實係以台北市政府警察局交通義勇警察大隊文山第一中隊
      隊員身份執行交通指揮及管制公務之事實，業據被告丙○○、甲○○二人自承
      乙○○當日有穿橘色制服在指揮交通等情無訛，核與證人即當日在場之台北市
      政府警察局交通義勇警察大隊文山第一中隊隊員譚徽武證述：當日伊與乙○○
      係執行職務之前、後哨，有一台車開過來，黃左手指著禁止通行的標示牌，右
      手拿指揮棒做出請迴轉的手勢等情一致（見本院九十年五月十八日訊問筆錄）
      ，且有臺北市政府警察局交通義勇警察大隊八十九年一月五日北市警義交人字
      第八八０一六四號乙○○服務證明書在卷可稽（見偵卷第十四頁）。
（二）被告丙○○、甲○○前揭犯行，業據證人乙○○證述：八十八年十一月十三日
      下午其在值勤，該路段有禁止進入的標示，當天是要請誤入汽車掉頭，只有被
      告丙○○、甲○○不合作而且態度惡劣，被告丙○○對其口出穢言稱「幹你娘
      、你是什麼東西、不是公務員虛假虎威」等語，被告甲○○則下車推其胸部等
      情（見偵卷第七、八、二四、二五頁、本院九十年三月十二日訊問筆錄），核
      與證人譚徽武到庭證稱：乙○○走回來向駕駛解釋，接著就起爭執，我就走上
      前去攔住個子較矮的，結果聽到後面爭執的更大聲，回頭就看見一個個子較高
      的用手推乙○○的胸部，我就回頭把乙○○及高個子二人隔開並以無線電向勤
      務指揮中心回報等情相符（見本院九十年五月十八日訊問筆錄），而證人譚徽
      武復於本院當庭指認被告甲○○即係當日以手推擠乙○○胸部之人無訛（見本
      院九十年五月十八日訊問筆錄），且審酌被告丙○○亦供稱：我與義交靠著很
      近，所以被告甲○○下車要把我們拉開，一邊拉我，至於有無推對方我不確定
      （見本院九十年三月十二日訊問筆錄），顯見被告甲○○辯稱其與乙○○所站
      立位置之距離不可能有肢體接觸云云，尚無足取。
（三）綜上所論，被告丙○○之自白顯與事實相符，被告甲○○所辯均為臨訟卸責之
      詞，被告等妨害公務犯行均事證明確，均應依法論科。
二、按刑法所稱之公務員，係指依法令從事於公務之人員，刑法第十條第二項定有明
    文，亦即指依法律或含有法規性質之單行命令而執行國家、地方自治團體或公共
    團體之事務者，而與公務員任用法或公務員懲戒法之公務員條件無涉。次按，行
    政命令為行政機關行使公權力單方面訂定，具有抽象及一般拘束力之規範，且依
    中央法規標準法第三條雖規定命令之名稱為規程、規則、細則、辦法、綱要、標
    準或準則等七類，惟中央法規標準法第三條對命令名稱之規定係屬例示規定，使
    用該條七種以外之名稱諸如要點、注意事項仍均屬命令範疇。再按，刑法妨害公
    務罪章所保護法益為關於國家統治權行使之權力作用，故該章公務員所執行之職
    務應限定於基於公權力之職務，而不及於私權事務或機關內部單純之事務。查臺
    北市政府警察局交通義勇警察大隊之編組法源，係臺北市政府警察局依據內政部
    八十年十二月二十三日台八十內警字第八００三五一０號函頒「交通義勇警察服
    勤實施要點」而製定交通義勇警察大隊編組服勤實施規定，有臺北市政府警察局
    九十年四月三日函附臺北市政府警察局交通義勇警察大隊編組服勤實施規定附卷
    可參，且臺北市政府警察局交通義勇警察大隊隊員之任務為：協助整理交通秩序
    、交通指揮、交通疏導、交通管制、交通事故之處理及傷患救護、交通設施損害
    之通報及重大交通事故之民力支援及調度，復據該實施規定第三點揭櫫甚明，則
    睽諸前揭法律及說明，本件證人乙○○既於前揭時地以台北市政府警察局交通義
    勇警察大隊文山第一中隊隊員身份擔任協助交通指揮及管制之職務，則乙○○自
    係依法令從事於公權力公務之人員，而為刑法第五章妨害公務罪章所稱之公務員
    。是核被告丙○○所為係犯刑法第一百四十條第一項之侮辱公務員罪，被告甲○○係犯刑法第一百三十五條第一項之對公務員強脅罪。按被告甲○○行為後，刑
    法第四十一條已於九十年一月四日修正，嗣經總統於九十年一月十日公布，並自
    同年一月十二日起生效，依現行刑法第四十一條第一項前段：「犯最重本刑為五
    年以下有期徒刑以下之罪，而受六個月以下有期徒刑或拘役之宣告，因身體、教
    育、職業、家庭之關係或其他正當事由，執行顯有困難者，得以一元以上三元以
    下折算一日，易科罰金」之規定，較之修正前之刑法第四十一條以「犯最重本刑
    為三年以下有期徒刑以下之刑之罪，而受六月以下有期徒刑或拘役之宣告」，始
    得易科罰金之規定，以修正後現行刑法第四十一條第一項前段之規定有利於被告
    ，被告行為時雖在刑法第四十一條修正生效前，惟依刑法第二條第一項前段規定
    ，仍應適用裁判時即修正後之刑法第四十一條第一項前段規定諭知易科罰金之折
    算標準。爰審酌被告二人犯罪之動機均係一時衝動、目的、犯罪時所受之刺激、
    犯罪之手段損害公務員威信、犯人品行均尚屬良好、智識程度、犯罪所生之危害
    、犯罪後被告丙○○坦認犯行、被告甲○○則飾詞狡辯悔意不深等一切情狀，分
    別判處如主文所示之刑，並分別諭知易服勞役及易科罰金之折算標準，以示懲儆
    。
據上論斷，應依刑事訴訟法第四百五十二條、第二百九十九條第一項前段，刑法第二
條第一項前段、第一百三十五條第一項、第一百四十條第一項、第四十一條第一項前
段、第四十二條第二項，罰金罰鍰提高標準條例第一條前段、第二條，判決如主文。
本案經檢察官邱舜韶到庭執行職務
中    華    民    國      九十        年      六      月    二十九      日
                                      臺灣臺北地方法院刑事第六庭
                                          審判長  法  官  劉慧芬
                                                  法  官  吳秋宏
                                                  法  官  劉煌基
右正本證明與原本無異。
如不服本判決，應於判決送達後十日內，向本院提出上訴狀。
                                                  書記官  張漪蕙
中    華    民    國      九十        年      六      月    二十九      日
所犯法條：
刑法第一百三十五條
對於公務員依法執行職務時，施強暴脅迫者，處三年以下有期徒刑、拘役或三百元以
下罰金。
意圖使公務員執行一定之職務或妨害其依法執行一定之職務或使公務員辭職，而施強
暴脅迫者，亦同。
犯前二項之罪，因而致公務員於死者，處無期徒刑或七年以上有期徒刑。致重傷者，
處三年以上十年以下有期徒刑。
刑法第一百四十條
於公務員依法執行職務時，當場侮辱，或對於其依法執行之職務公然侮辱者，處六月
以下有期徒刑、拘役或一百元以下罰金。
對於公署公然侮辱者，亦同。


司法院資訊處製作；財團法人民間司法改革基金會備份。
